【裁判字號】    99,交聲,3
【裁判日期】    990413
【裁判案由】    違反道路交通管理處罰條例
【裁判全文】
臺灣宜蘭地方法院交通事件裁定           99年度交聲字第3號
原處分機關  交通部公路總局臺北區監理所宜蘭監理站
異  議  人
即受處分人  甲○○
上列受處分人因違反道路交通管理處罰條例案件，對於交通部公
路總局臺北區監理所宜蘭監理站民國98年12月9日所為之宜監字
第裁43─Q00000000號裁決聲明異議，本院裁定如下：
    主  文
異議駁回。
    理  由
一、原處分意旨略以：異議人即受處分人甲○○於民國98年10月
    31日下午3時35分許，駕駛車牌號碼AM8-966號機車，在宜蘭
    縣礁溪鄉○○路○段與礁溪一段302巷交岔口處，於設有燈
    光號誌管制之交岔路口闖紅燈直行，經宜蘭縣政府警察局礁
    溪分局以宜警交字第Q00000000號製單舉發，交通部公路總
    局臺北區監理所宜蘭監理站遂依道路交通管理處罰條例第53
    條第1項、第63條第1項第3款規定，裁處受處分人罰鍰新臺
    幣一千八百元，並記違規點數三點。
二、異議意旨略以：98年10月31日下午3時35分許，異議人駕駛
    車牌號碼AM8-966號機車，係沿著宜蘭縣礁溪鄉○○路○段3
    02巷行駛，嗣於綠燈右轉礁溪路一段行駛不久，警方攔下異
    議人，警方說異議人剛才於宜蘭縣礁溪鄉○○路○段與礁溪
    一段302巷交岔口處，有闖紅燈直行之違規行為，並開單告
    發，但異議人當時確實是由礁溪路一段302巷綠燈右轉礁溪
    路一段，並非沿著礁溪路一段直行，亦無員警所指闖紅燈直
    行之違規行為。警員所提出之採證相片並無法清晰判斷異議
    人有闖紅燈直行之違規行為，警員並無證據證明異議人有闖
    紅燈直行之違規行為。所以本件舉發及裁決均不合法，為此
    ，聲明異議，請求撤銷原處分。
三、按汽車駕駛人，行經有燈光號誌管制之交岔路口闖紅燈者，
    處新臺幣一千八百元以上五千四百元以下罰鍰，並記違規點
    數三點，道路交通管理處罰條例第53條第1項、第63條第1項
    第3款定有明文。經查：
（一）異議人並不否認「伊於98年10月31日下午3時35分許，確
      實曾經駕駛車牌號碼AM8-966號機車，於通過設有燈光號
      誌管制之宜蘭縣礁溪鄉○○路○段與礁溪一段302巷交岔
      口後，遭警方於宜蘭縣礁溪鄉○○路○段上攔停，警方以
      以闖紅燈之理由開單告發。」之事實（見本院卷第25至26
      頁），並有舉發違反道路交通管理事件通知單一件在卷可
      稽。
（二）其次，證人即舉發員警乙○○已於本院調查時結證「98年
      10月31日下午3時35分許，我與同事張智閔在宜蘭縣礁溪
      路一段與瑪璘路交岔口處執行交通稽查，我看到AM8-966
      號機車沿著礁溪路一段由宜蘭往礁溪方向行駛，該機車於
      行經礁溪路一段與礁溪路一段302巷口時，在礁溪路一段
      上之號誌燈為紅燈之情形下，闖越紅燈直行，我就將AM8-
      966號機車攔下，駕駛人就是異議人，我告知異議人其闖
      紅燈之違規事實後，便依法開單告發。我執勤時是站立在
      礁溪路一段與瑪璘路交岔口路旁，該處距離礁溪路一段與
      礁溪路一段302巷交岔口約30公尺，我所站立的位置可以
      清楚看見礁溪路一段與礁溪路一段302巷交岔口的號誌燈
      及車輛行徑、轉彎情形，並無其他物體阻隔我的視線，我
      確實看到AM8-966號機車是沿著礁溪路一段行駛，於經過
      礁溪路一段與礁溪路一段302巷交岔口時，闖越紅燈直行
      。當天執勤時，我們有使用攝影機蒐證，只是於異議人違
      規當時，攝影機正好被一部車子擋住部分，所以蒐證影片
      沒有辦法很清楚的看見AM8-966號機車通過十字路口的情
      形，但當時我是站在道路外面，我很清楚的看到AM8-966
      號機車是沿著礁溪路一段直行，且闖紅燈通過礁溪路一段
      與礁溪路一段302巷交岔口，異議人不是從礁溪路一段302
      巷右轉，也不是從路邊店家起步的，當天我確實親眼目睹
      異議人有闖紅燈之違規行為，本件舉發正確無誤。」等語
      綦詳（見本院卷第26至28頁），核與證人即另一在場目擊
      之員警張智閔於本院調查時所結證「98年10月31日下午3
      時35分許，我跟乙○○在宜蘭縣礁溪鄉○○路○段與瑪璘
      路交岔口處執勤交通稽查勤務，我看到AM8-966號機車沿
      著礁溪路一段由宜蘭市區往礁溪方向行駛，該機車於行經
      礁溪路一段與礁溪路一段302巷交岔口時，於礁溪路一段
      上之號誌燈為紅燈之情形下，闖紅燈直行，我們就將AM8-
      966號機車攔下，駕駛人就是異議人，我們就開單告發。
      我執勤時是站立在礁溪路一段與瑪璘路交岔口路旁，該處
      距離礁溪路一段與礁溪路一段302巷交岔口約30公尺，我
      所站立的位置可以清楚看見礁溪路一段與礁溪路一段302
      巷交岔口的號誌燈及車輛行徑、轉彎情形，並無其他物體
      阻隔我的視線，我確實看到AM8-966號機車是沿著礁溪路
      一段行駛，於經過礁溪路一段與礁溪路一段302巷交岔口
      時，闖越紅燈直行。當天執勤時，我們有使用攝影機蒐證
      ，只是於異議人違規當時，攝影機正好被一部卸貨的車子
      擋住部分，但我並沒有被車子擋住，我很清楚的看到AM8-
      966號機車是沿著礁溪路一段直行，且闖紅燈通過礁溪路
      一段與礁溪路一段302巷交岔口，異議人不是從礁溪路一
      段302巷右轉，也不是從路邊店家起步的，當天我確實親
      眼目睹異議人有闖紅燈之違規行為，本件舉發正確無誤。
      」之情節相符（見本院卷第29至31頁）。而證人乙○○雖
      係本件原處分機關認定異議人有前揭違規行為之舉發員警
      、證人張智閔亦係當天與乙○○一同執勤之員警，然因異
      議人並無法舉出或請本院調查任何對其有利之證據資料，
      以使本院對證人乙○○、張智閔所供述之異議人違規事實
      產生任何合理之懷疑，且於本件卷存證據資料內，亦無任
      何積極證據足以證明證人乙○○、張智閔上開供述係屬虛
      偽，更無足以令人顯信渠等供述為不可採之品性證據或前
      科證據存在，且衡諸證人乙○○、張智閔與異議人素不相
      識，並無宿怨，亦無仇隙，渠等顯無自陷於偽證罪之追訴
      而構詞誣賴異議人之理，故自不得以證人乙○○、張智閔
      為本件開單告發之執勤員警，即全盤抹煞渠等在訴訟上之
      證人資格或其證詞之真實性。況且，依卷附之錄影蒐證翻
      拍相片所示（見本院卷第12至15頁），異議人於舉發當時
      確實係在宜蘭縣礁溪鄉○○路○段上之直行方向號誌燈為
      紅燈之情形下，方行近舉發員警所設蒐證錄影機之位置。
      依此，已足堪認證人乙○○、張智閔前揭證言並非虛構，
      渠二人之證詞應堪信為真實，異議人空言否認證人乙○○
      、張智閔證詞之真實性，並辯稱「當天伊係沿著宜蘭縣礁
      溪鄉○○路○段302巷行駛，之後綠燈右轉礁溪路一段，
      伊並非沿著礁溪路一段直行，亦無於礁溪路一段與礁溪一
      段302巷交岔口處，闖紅燈直行之違規行為。」云云，自
      不足採。
（三）再者，交通警察製單舉發違反道路交通管理處罰條例所列
      之違規行為，係公務員基於職務上之權力，依法所為之公
      法上行為，基於公務員為公法上行為具有公信力之原則，
      該行政行為當可被推定為真正，其據以依法處分之事實認
      定原則上亦應被推定為正確無誤。而本此公信原則，立法
      者更於道路交通管理處罰條例第92條第4項為授權之規定
      ，授權交通部、內政部制定違反道路交通管理事件統一裁
      罰基準及處理細則，俾使執勤員警得當機處分以達維護交
      通秩序、安全之行政目的。更何況，交通違規行為通常於
      瞬間發生並結束，若要求執勤員警所有的舉發行政行為均
      需預留照相、錄音、錄影或其他科學證據以證其實，則國
      家維護交通秩序、安全之行政措施勢必窒礙難行，故刑事
      訴訟法就犯罪證據有關之規定中，與屬行政秩序罰之交通
      違規裁罰本質不合之部分，於道路交通案件處理程序內，
      自不在準用之列。此外，各種交通違規行為，各有其不同
      之執行方法，就超速、酒醉駕車而言，非輔以科學工具，
      固難僅憑執勤者之五官知覺判斷之，然就駕駛者及前座乘
      客未繫安全帶、闖紅燈言，單憑執勤者之目擊即可確定，
      並非件件違規行為均須以照像或錄影舉發，始可認定。本
      件情形，雖然於員警錄影蒐證當時，因為員警所使用之攝
      影機正好被一部貨車擋住部分之拍攝角度，以致無法攝得
      異議人所騎AM8-966號機車通過礁溪路一段與礁溪路一段3
      02巷交岔口時之情形，然「舉發當時異議人係駕駛AM8-96
      6號機車沿著礁溪路一段直行，且於通過礁溪路一段與礁
      溪路一段302巷交岔口時，異議人是在礁溪路一段上之號
      誌燈為紅燈之情形下，闖紅燈直行，異議並非係由礁溪路
      一段302巷右轉礁溪路一段，也不是從礁溪路一段路旁店
      家起步」之事實，已據證人乙○○、張智閔證述甚明，而
      渠二人所證述之情節亦與錄影蒐證翻拍相片所示「異議人
      於舉發當時，係在宜蘭縣礁溪鄉○○路○段上之直行方向
      號誌燈為紅燈之情形下，方行近舉發員警所設蒐證錄影機
      位置」之情節相符。更何況，異議人亦未能就舉發員警之
      舉發有誤提出相關證據以供調查，本院復查無任何證據足
      資證明舉發員警有捏造事實違法取締之情事，則舉發員警
      本其維護交通秩序、安全職責所為之本件舉發，自應受到
      合法、正確之推定，異議人空言辯稱「警員所提出之採證
      相片並無法清晰判斷伊有闖紅燈直行之違規行為，警員並
      無證據證明伊有闖紅燈直行之違規行為，本件舉發及裁決
      均不合法。」云云，諉無足取。
（四）從而，異議人於98年10月31日下午3時35分許，駕駛車牌
      號碼AM8-966號機車沿宜蘭縣礁溪鄉○○路○段行駛，於
      行經礁溪路一段與礁溪路一段302巷交岔口處時，於設有
      燈光號誌管制之交岔路口闖紅燈直行之違規事實，已堪認
      定。
四、綜上所述，原處分機關所為之本件裁決，核與前舉道路交通
    管理處罰條例第53條第1項、第63條第1項第3款之規定相符
    ，並無違法或不當之處，故異議人以首揭情詞，對於上開裁
    決提起異議，並無理由，應予駁回。
五、據上論斷，依道路交通案件處理辦法第19條，裁定如主文。
中    華    民    國    99    年    4     月    13    日
                  交通法庭法  官  劉家祥
以上正本證明與原本無異。
如不服本裁定，應於裁定送達後5日內，向本院提出抗告狀。（
應附繕本）
                          書記官  葉書毓
中    華    民    國    99    年    4     月    13    日

司法院資訊處製作；財團法人民間司法改革基金會備份。
